【裁判字號】    98,財管,6
【裁判日期】    980330
【裁判案由】    指定遺產管理人
【裁判全文】
臺灣臺南地方法院民事裁定               98年度財管字第6號
聲  請  人  高雄縣政府地方稅務局
法定代理人  甲○○
                    送達代收.
上列聲請人聲請為被繼承人壬○○指定遺產管理人事件，本院裁
定如下：
    主      文
選任財政部國有財產局台灣南區辦事處台南分處為被繼承人壬○
○之遺產管理人。
聲請程序費用新臺幣壹仟元由被繼承人壬○○之遺產負擔。
    理      由
一、按繼承人均拋棄其繼承權者，準用關於無人承認繼承之規定
    ，民法第1176條第6項定有明文。又繼承開始時，繼承人之
    有無不明者，由親屬會議於一個月內選定遺產管理人，並將
    繼承開始及選定遺產管理人之事由，向法院報明；無親屬會
    議或親屬會議未於前條所定期限內選定遺產管理人者，利害
    關係人或檢察官，得聲請法院選任遺產管理人，民法第1177
    條、第1178條第2項分別定有明文。揆諸前揭規定意旨，於
    繼承人皆拋棄其繼承權，無人繼承時，亦應許利害關係人聲
    請法院選任遺產管理人，俾為遺產之處置。
二、本件聲請意旨略以：被繼承人壬○○（男，民國○○年○○月○○
    日生，身分證統一編號：Ｚ000000000號，生前最後住所：臺
    南市○區○○里○鄰○○路621巷36弄25號5樓之1）於95年7
    月11日死亡，其法定繼承人皆已依法拋棄繼承，且親屬會議
    亦未於繼承開始後1個月內選定遺產管理人。茲因被繼承人
    壬○○生前尚有稅捐未繳清，聲請人為地方稅務機關，為處
    理被繼承人壬○○相關稅捐事宜，爰聲請鈞院選任被繼承人
    壬○○之遺產管理人等語。
三、經查：聲請人主張之前開事實，業據提出除戶謄本影本1件
    、高雄縣政府地方稅務局欠稅總歸戶查詢情形表1件、本院
    95年10月19日南院慧家戊95繼字第1537號准予備查通知函影
    本1件、土地建物查詢資料影本2件為證，且經本院依職權調
    取本院95年度繼字第1537號拋棄繼承聲請事件卷宗核閱綦詳
    ，是聲請人之主張堪信為真實。又查被繼承人壬○○死亡後
    ，其法定繼承人皆已依法拋棄繼承權經本院准予備查，且未
    準用民法第1177條之規定選定遺產管理人，而被繼承人壬○
    ○為聲請人之債務人，故聲請人以利害關係人之身分聲請選
    任被繼承人壬○○之遺產管理人，核與上開規定並無不合，
    應予准許。
四、按公示催告期限屆滿，無繼承人承認繼承時，其遺產於清償
    債權，並交付遺贈物後，如有剩餘，歸屬國庫；又按非公用
    國有財產以財政部國有財產局為管理機關，民法第1185條、
    國有財產法第12條分別定有明文。查本件被繼承人壬○○之
    法定繼承人皆已依法拋棄繼承權經本院准予備查，復未準用
    民法第1177條之規定選定遺產管理人，且經本院函詢被繼承
    人壬○○之子女辛○○、庚○○、己○○，以及被繼承人壬
    ○○之兄弟姊妹戊○○、丁○○、癸○○、丙○○，渠等均
    無擔任被繼承人壬○○之遺產管理人之意願，足徵被繼承人
    壬○○之原繼承人對被繼承人壬○○遺產之處置已漠不關心
    ；又查被繼承人壬○○之遺產，倘無人承認繼承時，將於清
    償債權，交付遺贈物後，歸屬國庫，為使被繼承人壬○○遺
    產之處置順利進行，本院認選任財政部國有財產局台灣南區
    辦事處台南分處為被繼承人壬○○之遺產管理人為適當。
五、依非訟事件法第157條、第24條第1項，裁定如主文。
中    華    民    國    98    年    3     月    30    日
                  家事法庭    法  官  葉惠玲
以上正本係照原本作成
如對本裁定抗告須於裁定送達後10日內向本院提出抗告狀
中    華    民    國    98    年    3     月    30    日
                              書記官  鄭秀美


司法院資訊處製作；財團法人民間司法改革基金會備份。
